臺灣高等法院刑事判決
111年度上易字第497號
上  訴  人  
即  被  告  陳○陞


            廖○慧


上列上訴人因家暴妨害自由案件，不服臺灣新竹地方法院110年
度易字第754號，中華民國111年1月19日第一審判決（起訴案號
：臺灣新竹地方檢察署110年度偵字第5600號），提起上訴，本
院判決如下：
    主  文
上訴駁回。
陳○陞、廖○慧均緩刑貳年。
    事  實
一、陳○陞與廖○慧係陳○之父母，雙方具有家庭暴力防治法第3條
    第3款之家庭成員關係。陳○陞、廖○慧為取回陳○離家時帶走
    之權狀，共同基於強制之犯意聯絡，於民國110年3月17日上
    午10時許，在新竹市○區○○路000號前，由廖○慧上前抓住陳○
    左手，陳○陞則拉住陳○右手，陳○陞見陳○拿出手機欲撥打，
    逕自陳○手中取走手機，又見陳○欲向經過之人求救，並以雙
    手拉住陳○，以左手摀住陳○嘴巴，以左手擋在陳○脖子前，
    廖○慧亦拉扯取走陳○之隨身包包，以此強暴方式妨害陳○行
    使自由離去之權利。嗣經陳○趁隙掙脫離去並報警處理，始
    悉上情。
二、案經陳○訴由新竹市警察局第二分局報告臺灣新竹地方檢察
    署檢察官偵查起訴。
    理  由
一、證據能力：
　　按被告以外之人，於審判外之陳述，雖不符刑事訴訟法第15
    9條之1至第159條之4之規定，而經當事人於審判程序同意作
    為證據，法院審酌該言詞陳述或書面陳述作成時之情況，認
    為適當者亦得為證據。當事人、代理人或辯護人於法院調查
    證據時，知有第159條第1項不得為證據之情形，而未於言詞
    辯論終結前聲明異議者，視為有前項之同意。刑事訴訟法第
    159條之5定有明文。本案下列所引用被告以外之人於審判外
    之陳述，檢察官、上訴人即被告陳○陞、廖○慧迄本案言詞辯
    論終結時均未聲明關於證據能力之異議，本院審酌該證據資
    料製作時之情況，亦無違法不當或證明力明顯過低之瑕疵，
    以之作為證據應屬適當，依上開規定，認該供述證據具證據
    能力。至卷內所存經本判決引用之非供述證據部分，經核與
    本件待證事實均具有關聯性，且無證據證明係違反法定程序
    所取得，依刑事訴訟法第158條之4反面解釋，均有證據能力
    。
二、認定事實：
　　訊據被告2人就上開犯罪事實坦承不諱（見本院卷第67頁）
    ，核與告訴人陳○之指述情節相符，並有現場監視器光碟及
    翻拍照片、原審法院民事暫時保護令、新竹市警察局第一分
    局保護令執行紀錄表等件在卷可稽，足認被告2人前開任意
    性自白與事實相符而可採信。本案事證明確，被告2人犯行
    堪以認定，應依法論科。
三、論罪：
　　核被告2人所為，均係犯刑法第304條第1項之強制罪。其等
    就上開犯行具犯意聯絡及行為分擔，應論以共同正犯。而被
    告2人與告訴人為直系血親，具家庭暴力防治法第3條第3款
    所定家庭成員關係，故被告2人對告訴人所為，係屬家庭暴
    力防治法第2條第2款所規定之家庭暴力罪，惟因家庭暴力防
    治法對於家庭暴力罪並無科處刑罰之規定，僅依刑法強制罪
    予以論罪科刑。
四、駁回上訴之理由：
　　原審同此認定，審酌被告2人僅因相關不動產登記糾紛，不
    思以理性方法解決，竟率然以強暴手段妨害告訴人自由離去
    之權利，犯罪動機並非良善、犯罪手段亦非平和，實不足取
    ，惟念其等犯後坦承犯行，態度尚可，兼衡被告2人有販賣
    雨傘等工作經歷，及其等就本案犯行之分工角色及支配程度
    ，暨犯罪之動機、目的、手段、品行、生活狀況、智識程度
    為高職畢業、高職肄業等一切情狀，均各量處拘役40日，得
    易科罰金。經核原審上開認事用法並無違誤，量刑亦屬妥適
    。被告2人上訴主張原審量刑過重，請求從輕量刑，尚非有
    據，其等上訴為無理由，應予駁回。
五、緩刑諭知：
　　被告2人均未曾因故意犯罪而受有期徒刑以上刑之宣告，有
    本院被告前案紀錄表可稽，其等因一時失慮致罹刑章，然均
    於犯後坦承犯行，被告陳○陞並因冠狀動脈阻塞，於111年3
    月間入加護病房手術治療，有佛教慈濟醫療財團法人台北慈
    濟醫院診斷證明書可稽（參本院卷第25頁），另衡以被告2
    人為告訴人之父母，僅因親子間溝通不良致生本案，然事涉
    本案之不動產爭執業經臺灣臺北地方法院以110年度重訴字
    第469號判決確定，而告訴人亦經臺灣新北地方法院以110年
    度家親聲字第484號裁定，應自110年5月起至被告陳○陞死亡
    時止，按月給付新臺幣1萬5,600元予被告陳○陞，有上開判
    決書、裁定、確定證明書在卷可考（參本院卷第77至85、91
    至96頁），堪認被告2人歷此偵審程序應知警惕而無再犯之
    虞，本院認其等所受刑之宣告以暫不執行為適當，爰依刑法
    第74條第1項第1款規定，均宣告緩刑2年，以勵自新。
據上論斷，應依刑事訴訟法第368條、刑法第74條第1項第1款，
判決如主文。
本案經檢察官張瑞玲提起公訴，朱婉綺檢察官到庭執行職務。
中　　華　　民　　國　　111 　年　　6 　　月　　30　　日
                  刑事第八庭  審判長法　官  陳世宗
                                    法　官  呂寧莉
                                    法　官  林呈樵
以上正本證明與原本無異。
不得上訴。
                                    書記官  謝雪紅
中　　華　　民　　國　　111 　年　　6 　　月　　30　　日
附錄：本案論罪科刑法條全文　　　　　　　　　　　　　　　
中華民國刑法第304條
以強暴、脅迫使人行無義務之事或妨害人行使權利者，處3年以
下有期徒刑、拘役或9千元以下罰金。
前項之未遂犯罰之。